【裁判字號】    92,交上易,170
【裁判日期】    920318
【裁判案由】    過失傷害
【裁判全文】
臺灣高等法院臺南分院刑事判決                                      行股
    上  訴  人
    即  被  告  甲  ○  ○
右上訴人因過失傷害案件，不服臺灣臺南地方法院九十一年度交易字第二四三號中華
民國九十一年十二月三十日第一審判決（起訴案號：臺灣臺南地方法院檢察署九十一
年度偵字第六九０九號），提起上訴，本院判決如左：
    主      文
上訴駁回。
    事      實
甲○○於民國（下同）九十一年一月二十三日下午三時十分許，駕駛車牌ＳＴ─０七
二六號自用小客貨車，沿臺南縣六甲鄉○○街由東往西方向行駛，行經該路與信義街
設有行車管制號誌之交岔路口時，本應注意汽車行駛時，駕駛人應注意車前狀況及兩
車併行之間隔，並隨時採取必要之安全措施，且依當時情形又無不能注意之情事，詎
竟疏未注意車前狀況，於欲穿越交岔路口時，適有乙○○騎腳踏車在同向右前方行駛
，亦疏未注意遵行慢車行駛至交岔路口，轉彎車應讓直行之汽車優先通行之安全規則
，即貿然左轉，而未讓其直行之自用小客貨車先行，致其所駕駛之自用小客貨車，右
前保險桿撞上乙○○所騎之腳踏車，乙○○因而人車倒地，並受有右足第五蹠骨骨折
之傷害，其則於麻豆分局六甲分駐所警員丙○○據報到場處理，尚不知何人為肇事車
輛駕駛人前，主動向該警員表示其為駕駛人，自首犯行進而接受法院裁判。案經乙○
○訴由臺南縣警察局麻豆分局報請臺灣臺南地方法院檢察署檢察官偵查起訴。
    理      由
一、訊據上訴人即被告甲○○，固不諱言有於右揭時地駕車肇事，致告訴人乙○○受
    傷之事實；惟矢口否認有何過失傷害之犯行，並辯稱：當時其在告訴人左後方正
    常行駛前進，未見告訴人有欲左轉回頭看後面來車之情形，即突然左轉，其見狀
    煞車不及始肇事，告訴人應負完全責任，其無過失云云。然查被告右揭如何駕車
    過失肇事，致告訴人受傷之犯罪事實，已迭據告訴人先後在警訊及原審偵審中指
    訴不移，並有道路交通事故調查報告表、新樓醫院所出具之診斷證明書各一份，
    及肇事現場車損照片七張，附於警卷足稽。參諸上開現場車損照片，及被告在原
    審自承：其駕車前進時，撞及告訴人之腳踏車，並以右後輪將腳踏車前輪輾壓過
    ，肇事二車之撞擊點，分別位於告訴人腳踏車車頭左側，並造成腳踏車車頭變形
    、前輪受損，及位於其所駕駛之自用小客貨車保險桿右上方，並致保險桿右上方
    有撞痕等情，顯見該肇事撞擊點，係於被告視線前方可得注意之處，足認其當時
    未注意行進方向前方，可能有車輛行駛之車前狀況，仍持速前進，致與告訴人所
    騎駛之腳踏車發生碰撞無疑。按汽車行駛時，駕駛人應注意車前狀況，並隨時採
    取必要之安全措施，又慢車（含腳踏車）行駛至交岔路口，轉彎車輛應讓直行之
    汽車、慢車及行人優先通行，道路交通安全規則第九十四條第三項、第一百二十
    五條第七款，分別定有明文。本件被告及告訴人分別駕駛自用小客貨車及騎駛腳
    踏車，自均知及應注意遵行各該道路交通安全規則，以防發生危險，且依上開道
    路交通事故調查報告表及現場照片顯示，肇事當時天候晴朗、日間自然光線、柏
    油路面、無慢車道、及設有行車管制號誌之交岔路口，客觀上亦無不能注意之情
    狀，詎被告明知其行進方向視線右側，可能有車輛行駛，竟疏未注意仍持速直行
    欲穿越交岔路口，而告訴人騎乘腳踏車在被告自用小客貨車右前方行駛，亦疏未
    注意左側來車即貿然左轉，致兩車發生碰撞告訴人並因而受傷，被告及告訴人二
    人自均應負過失責任。況本件肇事責任，經送臺灣省臺南區車輛行車事故鑑定委
    員會鑑定結果，亦同此認定，並認被告未注意車前狀況為肇事次因，復有該委員
    會九十一年十一月二十九日南鑑字第九一一三九０號鑑定意見書一紙，存於原審
    卷足參，被告確有過失益信而有徵。雖告訴人亦與有過失，然既與被告之過失，
    併合為本件肇事之原因，被告仍不能因此而得解免其刑責。且其過失行為與告訴
    人之受傷結果間，亦具相當之因果關係。本件事證已臻明確，不容被告空言飾詞
    否認，其犯行洵堪認定，應予依法論科。
二、核被告所為，係犯刑法第二百八十四條第一項前段之過失傷害罪。其於肇事後未
    被有偵查權之公務員或機關發覺其為犯嫌前，留在事故現場向到場處理之警員丙
    ○○自承犯行，既據證人丙○○在本院結證屬實，並進而接受法院裁判，應依自
    首規定減輕其刑。原審本於同上之見解，適用刑法第二百八十四條第一項前段、
    第六十二條前段、第四十一條第一項前段，罰金罰鍰提高標準條例第一條前段、
    第二條，並審酌被告之素行、過失程度、告訴人與有過失、告訴人受傷程度、及
    其犯後態度暨迄未與告訴人和解等一切情狀，對其量處有期徒刑二月，並諭知如
    易科罰金以三百元折算一日之標準，以資懲儆。經核認事用法並無不合，量刑亦
    稱妥適。被告上訴意旨，否認犯罪，指摘原判決不當，為無理由，應予駁回。
三、據上論斷，應依刑事訴訟法第三百六十八條，判決如主文。
本案經檢察官邱克斌到庭執行職務。
中      華      民      國    九十二    年      三      月     十八     日
                                  臺灣高等法院臺南分院刑事第二庭
                                      審判長法官  游  明  仁
                                            法官  蘇  重  信
                                            法官  林  永  茂
右正本證明與原本無異。
不得上訴。
                                      法院書記官  劉  岳  文
中      華      民      國    九十二    年      三      月     十八     日
刑法第二百八十四條第一項：
因過失傷害人者，處六月以下有期徒刑、拘役或五百元以下罰金，致重傷者，處一年
以下有期徒刑、拘役或五百元以下罰金。


司法院資訊處製作；財團法人民間司法改革基金會備份。
